【裁判字號】    90,上訴,1380
【裁判日期】    900607
【裁判案由】    毒品危害防制條例
【裁判全文】
臺灣高等法院刑事判決                            九十年度上訴字第一三八號
    上  訴  人
    即  被  告  丙○○
    選任辯護人  高秀枝
右上訴人因違反毒品危害防制條例案件，不服臺灣基隆地方法院八十九年度訴字第六
一號，中華民國九十年二月八日第一審判決（起訴案號：臺灣基隆地方法院檢察署
八十九年度偵字第一五五一號）提起上訴，本院判決如左：
    主  文
上訴駁回。
    事  實
一、丙○○曾有違反毒品危害防制條例前科，仍不知警惕，其平時即持有大量之第二
    級毒品安非他命，俟機出售謀利。緣於民國八十九年四月五日，友人乙○○經警
    於基隆市○○區○○路二十三號一樓查獲其施用第二級毒品安非他命，而乙○○
    向警供出其安非他命係來自丙○○，警方遂指示乙○○誘出丙○○，乙○○即以
    0000000000號行動電話聯絡丙○○，並偽稱欲以半兩 (十七．五公克
    ）新台幣（以下同）一萬一千元之價格向丙○○購買安非他命，而因丙○○應允
    ，但表示當時伊僅有約十公克，約定雙方先至基隆市安樂區○○○街六十二巷九
    號「ＯＫ便利商店」前交付，不足之部分隔日再補送，嗣於同日晚間九時許，丙
    ○○即意圖牟利，依約攜帶安非他命至前述便利商店前欲出售交付予乙○○時，
    為埋伏之警員當場查獲而未遂，並於現場扣得丙○○趁隙丟棄之第二級毒品安非
    他命淨重九．二七公克（毛重九．八五公克，起訴書誤為十公克）。
二、 案經台北縣警察局金山分局報請台灣基隆地方法院檢察署檢察官偵查起訴。
    理  由
一、訊據被告丙○○矢口否認有何販賣安非他命予乙○○之犯行，辯稱伊自己吸食安
    非他命均係向乙○○所購買，根本不可能反而販賣安非他命予乙○○，八十九年
    四月五日經警查獲當日，係乙○○打行動電話託伊聯絡綽號「王哥」之謝文景欲
    購買安非他命，伊乃以行動電話聯絡上「王哥」後，由乙○○與「王哥」自行接
    洽，伊並未涉入販賣之事。至於同日晚間九時許，伊係與未婚妻駱慧瑄相約至住
    宅附近之「ＯＫ便利商店」買飲料，卻經警察無端逮捕，而現場查獲之十公克安
    非他命並非伊所有，與伊無關云云。
二、經查被告丙○○於警訊中雖否認販賣安非他命及警察查獲之安非他命係伊所有，
    惟亦供稱乙○○欲購買安非他命，因聯絡不到販賣安非他命之貨主「王哥」，請
    伊聯絡，而貨主「王哥」請伊通知乙○○至ＯＫ便利商店等候交易，且當時乙○
    ○說要購買半兩安非他命，因當時貨主「王哥」在伊住處，表示身上安非他命不
    足，伊向乙○○稱大約只剩十公克，不足部分隔日再補等語。惟被告丙○○於檢
    察官偵查中則改口稱伊只係幫忙乙○○聯絡「王哥」，且僅當日一次，乙○○與
    「王哥」電話聯絡約在前述便利商店見面，伊並不知情，而伊是與未婚妻去買飲
    料遭警查獲（見八十九年五月二十三日偵查筆錄）等語，但仍供稱當時「王哥」
    係在伊旁邊（見八十九年六月二十七日偵查筆錄）。而被告於八十九年四月六日
    檢察官聲請原審法院裁定准許羈押，經原審訊問時，則供稱是乙○○與王哥約定
    在該處，當時乙○○要半兩，但王哥說只有十公克，當時是王哥直接在車上電話
    中與乙○○約好地點等語。嗣於原審審理時雖被告亦辯稱係乙○○託其聯絡王哥
    ，但卻稱查獲當日乙○○曾打二、三通電話找伊，欲賣安非他命給伊，而最後一
    通電話卻是請伊找王哥，因伊毒品不夠，要向王哥調（見原審八十九年十月十九
    日筆錄），並未說要調多少安非他命，而伊係以行動電話與王哥聯絡，王哥有接
    電話，但未說其人在何處，僅要伊約乙○○晚上九點在ＯＫ便利商店會面，而伊
    再轉告乙○○，王哥並未與乙○○直接通話（原審八十九年十月二十六日筆錄）
    等語，其對乙○○是否係與王哥直接通話？乙○○於電話中是否指明要購買之安
    非他命數量？王哥當時係與被告同在一處或在他處？以上諸情節，被告前後供述
    互相矛盾，顯然係畏罪杜撰之詞，核不足採。
三、次查證人乙○○迭於警訊、偵查、原審審理中指述其係直接向被告丙○○購買安
    非他命等情，如於警訊時供稱：「我是向綽號『阿川』及『小黑』等二人購買安
    非他命」、「我都是打『小黑』的行動電話，電話號碼為0000000000
    號跟他聯絡購買金額及交易地點」、「因『小黑』和我約定在今（五）日下午二
    十一時，在基隆市○○○街六十二巷九號ＯＫ便利超商旁，要賣安非他命給我，
    被警方查獲後，便帶同警方前往，於八十九年四月五日下午二十一時，在基隆市
    ○○○街六十二巷九號ＯＫ便利超商旁，當場查獲『小黑』及查獲安非他命一包
    」、「我是向『小黑』購買半兩（十七．五公克）的安非他命，售價是一萬一千
    元，但『小黑』表示，他身邊只剩十公克安非他命，隔日再補送不足之安非他命
    給我」、警方查獲綽號『小黑』姓名為丙○○，民國○○○年○月○○○日生，
    身分證字    號Ｚ000000000，戶籍地址為基隆市○○○街六十二巷四
    十一號，經我    當場指認，就是販賣非他命給我的『小黑』」、「我是經朋友
    介紹認識『小黑』的，我是向丙○○購買安非他命才認識的，雙方沒有仇恨」等
    語（台北縣警察局金山分局刑事案件偵查卷宗八十九年四月五日警訊筆錄第二頁
    正面、背面、第三頁正面）。於偵查時供稱：「（丙○○與你何關係？）我們是
    朋友綽號叫『小黑』。（綽號『王哥』的是何人？）『王哥』我不認識」、「我
    都是向『小黑』丙○○說要買安，我需要就去『小黑』店內，我跟『小黑』說要
    安，他就將安拿給我，是不是『王哥』」的我不知道」、「（八十九年四月五日
    那天為何去找「丙○○」？）我被查獲後有心要改，警方要我提安非他命的上線
    誠實說出來，才會去和丙○○見面」「那天我打電話時，警方都在旁邊，所以我
    說的是正確的，我確實打電話給丙○○，我四月五日沒有與『王哥』連絡，只有
    打電話給丙○○，『王哥』是何人我不認識」、「（問：八十九年四月五日是要
    向丙○○找『王哥』買安？）丙○○，我沒聽說過有『王哥』之人。（八十九年
    四月五日以何電話與丙○○聯絡買安之事？）我是以0000000000或0
    000000000或0000000000打給他0000000000號，
    當天打很多次」等語（八十九年度偵字第一五五一號偵查卷第二十頁正面、背面
    、第二十二頁正面、背面，第九十八頁背面、第九十九頁正面）。依證人乙○○
    上開供詞，其根本不認識被告所稱「王哥」之人，而確係向綽號「小黑」之被告
    丙○○購買安非他命無訛。又查證人丁○○於警訊時供稱：「（你是否認識綽號
    『小黑』之丙○○？）我常聽乙○○提起，安非他命是向丙○○所購買，他們之
    間常以行動電話聯絡。（警方是如何查獲綽號『小黑』之男子？）因『小黑』和
    乙○○約定在昨（五）日下午二十一時在基隆市○○○街六十二巷九號ＯＫ便利
    超商旁，要賣安非他命給乙○○，乙○○被警方查獲後，便帶同警方前往，於八
    十七年四月五日下午二十一時，在基隆市○○○街六十二巷九號ＯＫ便利超商旁
    ，當場查獲『小黑』及查獲安非他命一包。（你是否知道乙○○和『小黑』，約
    定購買多少安非他命？金額多少？）我聽乙○○以行動電話向『小黑』表示要購
    買半兩（十七、五公克）的安非他命，售價是一萬一千元，但『小黑』表示：他
    身邊只剩十公克安非他命，先賣給乙○○十公克，隔日再補送不足之安非他命給
    乙○○。（警方所查獲『小黑』，姓名為丙○○，民國○○○年○月○○○日生
    ，身分證字號Ｚ000000000，戶籍地址為基隆市○○○街六十二巷四十
    一號，經你當場指認，是否就是販賣非他命給乙○○的『小黑』？）就是他沒錯
    ，因為乙○○當場向我說警方所查獲的『小黑』丙○○，就是賣安非他命給他的
    人。（你和丙○○有無仇隙？）沒有仇隙」等語（台北縣警察局金山分局刑事案
    件偵查卷宗八十九年四月六日警訊筆錄第二頁背面）。於偵查時供稱：「（安非
    他命向何人購買？）是丙○○賣安給乙○○，乙○○將安非他命放在南興街，我
    沒有向余買安，也沒有向陳買安。（警方帶乙○○查丙○○時，你有無在場？）
    我有在場，我當時都在警方與乙○○旁邊，與乙○○去查丙○○，是警方開車，
    是警員問余東西何人給你的，余說是丙○○的，警方說要於想方法叫丙○○出來
    作證，所以先約好丙○○，電話是乙○○打給丙○○的，是八十九年四月五日，
    余打電話給陳時我沒有在旁邊，如何說的我不知道，只知八十九年四月五日乙○
    ○找丙○○出來。（乙○○找丙○○時，安非他命是何人的？）我只聽到警察說
    陳要拿十公克給余，當時警察將丙○○押到車上，再回到丙○○站立之位置找到
    十公克安非他命，經過情形我都有看到。（八十九年四月五日晚九時，你在樂利
    二街現場時，是否有小黑及王哥等人在場？）小黑所指的就是丙○○，沒有看到
    王哥、建良、張萬龍也沒有看到。（當時還有何人在場？）沒有看到其他人在場
    」等語（八十九年度偵字第一五五一號偵查卷第三十五頁背面、第三十六頁正面
    、背面、第三十七頁正面）。依其供詞，亦指稱乙○○之安非他命係向被告丙○
    ○所購買甚為明確。而被告所指綽號「王哥」之謝文景，於原審審理時亦根本否
    認曾與被告或乙○○其人相識，遑論有與被告及乙○○接洽販賣安非他命之事實
    ，均與被告所辯不相符合。至被告雖又辯稱乙○○係因常至被告經營之檳榔攤要
    求被告為其販賣安非他命，為被告所拒絕，乙○○即懷恨在心，曾率眾至檳榔攤
    示威及潑汽油，故乙○○係挾怨誣指被告等語，而其聲請訊問證人郭令杰及被告
    之未婚妻駱慧瑄分別於檢察官偵查及原審審理中附和被告證稱確有其事，惟乙○
    ○果如被告所述，曾脅迫被告為其販賣安非他命為被告所拒，並曾潑汽油恫嚇被
    告，則二人顯然結怨甚深，又為何乙○○竟會託與其有仇之被告代尋貨主，而被
    告為何又會同意？顯然有違常理。
四、又查證人即於八十九年四月五日查獲被告之警員戊○○及甲○○於檢察官偵查中
    證稱渠等於查獲乙○○後，依乙○○之指證安非他命來自被告丙○○，乃以行動
    電話指示乙○○聯絡丙○○，渠等在現場埋伏，同時晚間二十一時，見被告丙○
    ○至該處躲在一樓騎樓旁凹處，乙○○在電話中指稱陳即是與其交易之對象，當
    時被告見情況不對欲走開，渠等即攔住被告，而被告開始掙扎並與渠等拉扯，經
    過約十分鐘始將被告拉上車，上車後被告即承認認識乙○○，渠等即要求被告交
    出毒品，被告答稱沒有，但稍後真正老闆會帶毒品過來，後來渠等返回與被告拉
    扯處，發現扣案之十克安非他命，且該段期間內並無其他人在查獲處等語。被告
    雖否認上開證人所述，惟其於警訊及原審八十九年四月六日訊問時，均仍承認曾
    在電話中告知乙○○安非他命只有十公克，與扣案之安非他命數量相同，而被告
    所辯另有其他綽號「建龍」、「張柏舟」者在該處，安非他命可能係其等所留者
    云云，為上開警員所否認，且無任何證據可證實，難以採信。且被告與乙○○電
    話聯絡交易後，即趕赴乙○○與對方約定之便利商店，若謂被告非前往與乙○○
    接頭，孰能置信？而被告聲請訊問之證人駱慧瑄雖證稱被告當時確係至該便利商
    店買飲料，惟對其經過，駱慧瑄供稱其係請被告幫忙買飲料，而因被告在外招惹
    多人，其怕被告出事，乃要求與被告一同前往購買，並要被告在樓下稍候，但其
    下樓時，被告已不見人影，只聽到被告之聲音，其即以行動電話聯絡被告，但電
    話有通而被告未接，至晚間十點多時，被告回電稱其已被抓到金山分局等語，但
    被告卻供稱當時其與駱慧瑄是一起走的，但其腳步走的較快，先到便利商店，其
    遭警抓走時，曾在車上喊駱慧瑄，因駱慧瑄即在車外，其並未打電話予駱慧瑄，
    與駱慧瑄所述相去甚遠，足見被告所辯及證人駱慧瑄之證述均屬勾串之詞，顯非
    事實。
五、至辯護意旨認為證人乙○○於八十九年四月五日，在基隆市○○區○○路二十三
    號為警查獲分裝袋、磅秤等物，顯然係乙○○自己在販賣安非他命，因經警查獲
    ，為求脫罪，乃誣陷被告，且被告係因乙○○配合警方以「陷害教唆」之方式，
    誘騙被告為乙○○聯絡「王哥」，向「王哥」購買安非他命，被告應無販賣安非
    他命之犯意。惟查證人乙○○有無販賣安非他命之事實（乙○○所涉違反毒品危
    害防制條例第八條第二項轉讓第二級毒品部分，業經檢察官為不起訴處分確定）
    ，與被告丙○○有無販賣安非他命予乙○○，本屬無關之二事，亦無從以乙○○
    自有販賣毒品之行為而推論被告即無其事，辯護意旨僅以乙○○住處經查獲疑似
    販賣毒品之用具即指被告無辜，顯非合理。又被告係因乙○○於經警查獲後，由
    警方指示其以電話佯稱欲購買安非他命為由，誘捕被告，固屬事實，惟我國刑事
    訴訟不採證據法定主義，而係採自由心證主義，故凡在論理上得資為證據之資料
    ，一經在公判庭踐行合法之調查，均有證據能力（最高法院七十五年度台上字第
    九三三號判例參照），雖然警調機關在實施犯罪偵查時仍不得在案件中，進行違
    法蒐證，但除警調機關係以強暴、脅迫等手段取得之被告之自白，因鑑於人身自
    由之不可受侵犯性，該等自白於任何案件中自屬無證據能力外（刑事訴訟法第一
    百五十六條第一項參看），如警調機關在偵查販毒等重大危害社會治安且又屬難
    以偵查之案件時，在不違反人身自由之不可受侵犯之憲法基本權之保障下，自得
    以符合比例原則之手段以偵查此類犯罪，所謂「陷害教唆」，於販毒案件中，自
    屬在不違反上開憲法上基本權利之保障原則下，為使國家社會免於毒品之危害，
    所不得不採行之偵查手段，此與憲法上之比例原則無違，因之，在此等案件中，
    由「陷害教唆」所蒐集而來之證據資料，自得顯現於公判庭，採為法院論罪科刑
    之依據，其證據能力殊無疑問（最高法院八十九年度台上字第四三一六號判決參
    照），況於此類犯罪中，犯罪嫌疑人均本即具有販賣毒品之犯意，初非警調人員
    所造意。即以本案言之，證人乙○○於警訊時即陳稱其所吸用安非他命之來源是
    向綽號「小黑」之被告丙○○所購買，是警方乃以符合憲法上比例原則之釣魚方
    式，將被告釣出，以求人贓俱獲，自足做為被告論罪之依據，而且警方亦無使從
    無販賣犯意之被告，將因此蒐證行為萌生首次販賣決意之陷害故意，是辯護意旨
    指摘警方係陷害教唆，所採得之證據無證據能力云云，殊無足採。
六、綜上所述，本件被告係因乙○○遭警查獲後，供出安非他命來源，而經乙○○依
    警方指示聯絡偽稱欲購買安非他命後，即前往與乙○○約定交易之地點，而現場
    並扣獲其於電話中，告知乙○○交易之數量相同之安非他命，與乙○○之指述相
    符，而被告對乙○○電話聯絡以及其至查獲現場經過之辯解復矛盾百出，其畏罪
    編造情節，極為明顯，無可採信。又安非他命害人匪淺，政府懸為禁令，禁止非
    法買賣，若非有利可圖，當無甘冒重典而販賣之理，本件被告僅因證人乙○○電
    話聯絡，即應允出售半兩安非他命，並以身上僅有十公克，不足數後補，顯然並
    非朋友間無利可圖之互通有無行為可比，其有藉以謀利之意圖，亦甚明顯。而扣
    案之結晶體，亦經法務部調查局鑑定確係甲基安非他命（淨重九．二七公克，包
    裝重○．五八公克），有該局八九陸一字第八九○六○三○三號檢驗通知書在卷
    可稽，是被告犯罪之事證已至為明確，犯行可堪認定，應予依法論科。
七、查被告意圖營利，而販賣安非他命，係犯毒品危害防制條例第四條第二項之販賣
    第二級毒品罪，至其意圖販賣營利而持有第二級毒品之低度行為，為著手販賣之
    高度行為所吸收，不另論罪。但被告係因警員指示乙○○假稱購買而攜帶安非他
    命前往，事實上即難完成交易，且其並係於未交付安非他命前即遭查獲，是其犯
    行，應屬觸犯毒品危害防制條例第四條第二項販賣第二次毒品罪之未遂犯（最高
    法院八十五年度第四次刑事庭會議決議參照），公訴人認為被告係犯同條項之既
    遂犯，尚有誤會。被告之行為既屬未遂，應依刑法第二十六條前段規定減輕其刑
    。
八、公訴意旨另略以：被告丙○○並基於意圖營利之概括犯意，連續自民國八十八年
    八月間起在台北縣汐止市○○路附近其所開設之檳榔店內及乙○○位於基隆市○
    ○區○○街十號四樓住處，以每次新台幣 (下同）一千元至三千元不等之代價，
    先後五次各販賣微量之第二級毒品安非他命予乙○○，而認被告此部分行為亦係
    犯毒品危害防制條例第四條第二項之販賣第二級毒品罪，並與其前述販賣第二級
    毒品有罪部分有連續犯之裁判上一罪關係。惟訊據被告亦否認此部分犯行，而經
    查公訴人認定被告此部分行為，亦係依證人乙○○之指述為憑，雖非無據，惟證
    人乙○○於警訊中指稱其係自八十八年經觀察勒戒前，以每次一小包各二千元之
    代價，在五堵交流道下當場向綽號「小黑」之被告丙○○購買五次安非他命，且
    購買安非他命時均係打「小黑」之行動電話0000000000，與被告聯絡
    購買金額及交易地點，而經查證人乙○○係於八十八年十一月二十四間，因施用
    毒品，經本院裁定送觀察勒戒，並於八十八年十二月七日因無繼續施用毒品傾向
    ，經檢察官為不起訴處分，此有台灣基隆地方法院檢察署乙○○之刑案資料查註
    紀錄表附於偵查卷可按，但被告丙○○所持有之0000000000係自八十
    九年三月五日始開始通話，有遠傳電信股份有限公司之傳真覆函附於本院卷可證
    ，則於證人乙○○所稱其經勒戒前之時間，被告根本尚未持有上開碼號之行動電
    話，如何得以此電話與乙○○聯絡販賣安非他命事實，是證人乙○○此部分指述
    有明顯之瑕疵，且被告此部分犯罪事實是否存在，除乙○○之指述外，並無其他
    任何證據扣獲足以佐證，則自不應僅以上開乙○○有瑕疵之證詞，據為認定被告
    此部分犯罪事實之唯一證據，是被告此部分犯罪無法證明屬實，惟公訴意旨既認
    被告此部分行為與其前揭有罪部分有連續犯之裁判上一罪關係，則依公訴不可分
    之原則，毋庸另就此部分為無罪之諭知，附此敘明。
九、原審認被告罪證明確，援引毒品危害防制條例第四條第二項、第十八條第一項前
    段、刑法第十一條前段、第二十六條前段，並審酌被告犯罪之動機、所生危害，
    犯後空言狡辯，態度欠佳等一切情狀，量處有期徒刑三年八月，以示儆懲。至扣
    案之安非他命淨重九．二七公克（毛重九．八五公克），應依毒品危害防制條例
    第十八條第一項前段規定宣告沒收銷燬。並敘明被告之販賣犯行尚屬未遂，即遭
    查獲，亦尚未取得販毒之代價，並無犯罪所得之財物，毋庸依毒品危害防制條例
    第十九條第一項規定宣告沒收或以財產抵償。至於公訴意旨另指被告丙○○並基
    於意圖營利之概括犯意，連續自八十八年八月間起在台北縣汐止市○○路附近其
    所開設之檳榔店內及乙○○位於基隆市○○區○○街十號四樓住處，以每次一千
    元至三千元不等之代價，先後五次各販賣微量之第二級毒品安非他命予乙○○，
    而認被告此部分行為亦係犯毒品危害防制條例第四條第二項之販賣第二級毒品罪
    云云。認此部分不能證明被告犯罪，惟公訴意旨既認被告此部分行為與其前揭有
    罪部分有連續犯之裁判上一罪關係，則依公訴不可分之原則，毋庸另就此部分為
    無罪之諭知。原審認事用法均無不合，量刑亦屬妥當。被告上訴否認販賣安非他
    命並執陳詞辯稱伊不可能賣安非他命予乙○○，八十九年四月五日經警查獲當日
    ，係乙○○打行動電話託被告聯絡綽號「王哥」者欲購買安非他命，伊乃以行動
   電話聯絡上「王哥」後，由乙○○與「王哥」自行接洽，伊並未涉入。至於同日
    晚間九時許，被告係與未婚妻駱慧瑄相約至自宅附近之ＯＫ便利商店購買飲料，
    卻經警察無端逮捕，而現場查獲之安非他命並非伊所有云云。其上訴核無理由，
    應予駁回。
據上論斷，應依刑事訴訟法第三百六十八條，判決如主文。
本案經檢察官吳慎志到庭執行職務。
中    華    民    國     九十     年      六        月         七       日
                          臺灣高等法院刑事第十七庭
                              審判長法  官  陳  正  雄
                                    法  官  許  宗  和
                                    法  官  許  錦  印
右正本證明與原本無異。
如不服本判決應於收受送達後十日內向本院提出上訴書狀，其未敘述上訴之理由者並
得於提起上訴後十日內向本院補提理由書（均須按他造當事人之人數附繕本）。
                                    書記官  黃  德  煌
中    華    民    國     九十     年      六        月         八       日
附錄本判決論罪科刑法條全文：
毒品危害防制條例第四條第二項：
製造、運輸、販賣第二級毒品者，處無期徒刑或七年以上有期徒刑，得併科新臺幣七
百萬元以下罰金。


司法院資訊處製作；財團法人民間司法改革基金會備份。
